【裁判字號】    92,聲判,19
【裁判日期】    921225
【裁判案由】    交付審判
【裁判全文】
臺灣嘉義地方法院刑事裁定                          九十二年度聲判字第一九號
    聲請人
    即告訴人  丙○○○流行服飾有限公司  台北市○○區○○路三五巷五一號七樓
    代表人    甲○○
    被  告    乙○○即安琪兒.
右列聲請人因告訴被告違反商標法案件，不服臺灣高等法院臺南分院檢察署檢察長駁
回再議之處分（九十二年度上聲議字第七六七號），聲請交付審判，本院裁定如左：
    主  文
聲請駁回。
    理  由
一、聲請交付審判意旨略以：
   （一）被告乙○○應具備侵害聲請人商標專用權之主觀犯意。蓋蔡鈞鴻所申請註
         冊之圖樣「WOMAN'S JOJO」，係將WOMAN'S與JOJO併排，兩者字體大小相同
         ，惟蔡鈞鴻售予被告乙○○之商品圖樣卻為模仿聲請人「NATURALLY-JOJO
         」商標之使用方式，即黑底白字，「JOJO」字體放大，並將「WOMAN'S」與
         「JOJO」變更成上下兩行排列，是以蔡鈞鴻所出具之商標核准審定書上之
         圖樣與其售予被告乙○○之商品圖樣顯然不同，且此相異點為一般社會大
         眾一望即知，故蔡鈞鴻所出具之商標核准審定書應不足為信賴之基礎，被
         告乙○○竟不對於此加以質疑，即顯有意圖用以混淆消費者視聽及侵害聲
         請人之商標專用權之故意。
   （二）按商標自註冊之日起，由註冊人取得商標專用權；又申請商標註冊者，需
         於商標主管機關審查合法並公告於商標主管機關公報，自公告之日起滿三
         個月無人異議或異議不成立確定後，始予註冊，並以公告期滿次日為註冊
         日，現行商標法第二十一條、二十二條、四十一條，分別訂有明文。依此
         規定蔡鈞鴻所據以申請之商標圖樣雖曾於九十二年一月十六日經審定公告
         ，惟衡諸商標實務，縱無人提出異議，智慧財產局最快亦僅於九十二年五
         月十六日始會公告該商標獲准註冊，換言之，蔡鈞鴻需至九十二年五月十
         六日後才得以確定該圖樣已合法註冊。而蔡鈞鴻竟於九十二年四月十七日
         委由律師發佈其已取得商標專用權之聲明，如上所述，該不實之聲明並不
         具商標法上之意義，被告乙○○自不得以信賴該不實聲明而為脫免罪責之
         理由。
   （三）依一般社會通念，經告知所販賣之商品有侵害他人商標專用權之虞者，應
         即停止販賣該商品。被告乙○○係販賣同類商品之業者，自應負有較高之
         注意義務，惟被告乙○○不僅於警方第一次查扣（九十二年四月二十五日
         ）後未停止販賣該商品，且於聲請人第二次（九十二年五月十四日）會同
         警方前往查扣時仍陳列該商品並對查扣行為多加阻撓（參照九十二年九月
         十五日所提再議聲請狀再證九），更足以證明被告經前次聲請人代理人告
         知異議後仍再度犯案，豈會無「明知」之情形，是以被告乙○○有侵害聲
         請人商標專用權之意圖甚明。
   （四）綜上所述，被告乙○○確有違反商標法第六十二條第一款、第六十三條規
         定之犯行，原不起訴處分書及再議駁回之處分認定顯有違誤，爰依法聲請
         交付審判。
二、按告訴人不服上級法院檢察署檢察長或檢察總長認再議為無理由而駁回之處分者
    ，得於接受處分書後十日內委任律師提出理由狀，向該管第一審法院聲請交付審
    判。法院認為交付審判之聲請不合法或無理由者，應駁回之。刑事訴訟法第二百
    五十八條之一、第二百五十八條之三第二項前段分別定有明文。
三、經查：
  （一）本件聲請人即告訴人丙○○○流行服飾有限公司（下簡稱貴婷公司）以被告
 乙○○涉犯違反商標法第六十二條、第六十三條之罪名向臺灣嘉義地方法院
        檢察署檢察官提出告訴，經該檢察署檢察官以九十二年度偵字第三○三九號
        為不起訴處分後，聲請人不服而聲請再議，經臺灣高等法院臺南分院檢察署
        檢察長認再議為無理由，以九十二年度上聲議字第七六七號處分書駁回再議
        之聲請之情，業據本院調取臺灣嘉義地方法院檢察署九十二年度偵字第三０
        三九號全卷審閱無訛。
  （二）前開不起訴及再議處分認定被告未違反商標法之主要理由為：１、蔡鈞鴻所
        申請之商標圖樣雖經智慧財產局於【九十二年六月二十三日】以（九二）智
        商０八三０字第九二八０二九０六六０號函審定認為構成近似之商標，而撤
        銷原審定，惟被告乙○○於【九十二年四月二十日】向蔡鈞鴻購進使用「
        WOMA N'S JOJO」商標之服飾時，蔡鈞鴻除告知該商標合法，並出具智慧財
        產局【九十一年十二月十六日】以（九一）智商０三三一字第九一三０六０
        四三五號函審定之商標核准審定書影本、授權書及【九十二年四月十七日】
        律師之聲明啟事，以示該商標之合法性，此有智慧財產局九十一年十二月十
        六日（九一）智商０三三一字第九一三０六０四三五號函為據，並經蔡鈞鴻
        供述明確。且聲請人亦未就其向智慧財產局聲明異議之意旨通知被告，自難
        認定被告主觀上有違犯商標法之犯意；２、被告乙○○僅係一般成衣商人，
        非如有法律素養之人，當然相信其所賣之衣物，無侵害他人商標專用權之情
        形；３、系爭「WOMAN'S JOJO」係由蔡鈞鴻向經濟部智慧財產局申請註冊商
        標，該商標尚且經智慧財產局初步審查合格，足證是否違反商標法之判斷能
        力乃非常專業之問題，非一般販賣服飾之業者均有能力為之；４、聲請人於
        九十二年四月二十五日會同警方前往被告經營之服飾店查緝時已告知商標近
        似及異議之情事，而被告雖仍於九十二年五月十四日再度陳列販售該商品，
        並經聲請人之代理人報警會同蒐證在案。然聲請人雖於公告三個月期滿最後
        一日即九十二年四月十五日，向智慧財產局聲明異議，並經該局於九十二年
        六月二十三日審定認為構成近似之商標，而撤銷蔡鈞鴻之商標審定，則在智
        慧財產局撤銷系爭「WOMAN'S JOJO」商標審定前，被告所販售之商品是否有
        違反商標法，仍在異議處理中，自難認被告有何明知違反商標法之犯意。
  （三）聲請交付審判之意旨並未指摘原不起訴、再議處分有何未調查之部分，僅係
        針對原不起訴、再議處分之認定加以指摘，然核前開不起訴、再議處分之理
        由，其對聲請交付審判所指摘之部分均有論駁，並據以認定被告主觀上並無
        違犯商標法之故意，核其認事用法，並無違法不當之情形。再者，商標權近
        似與否，何者係合法之商標，該合法商標是否受到侵害，此須經主管機關審
        定後始能決定，非一般民眾或商店所能獨立判斷，一般民眾或商店亦無此能
        力判斷。如依聲請交付審判意旨所述，商店進貨時，即使上游廠商已出具合
        法文件，商店尚須了解並判斷所進之貨品，其商標是否有爭議？是否合法？
        如該商標存有爭議時，即使尚未經主管機關審定，商店仍不得販售，並據此
        推論商店有違反商標法之故意，其加諸商家之注意義務，恐有過當，且有礙
        自由貿易市場之運作，並不足採。
  （四）因此，本件聲請交付審判意旨所指摘之事項，原不起訴與再議處分均已詳查
        審酌，且聲請意旨亦未提出任何證據要求調查，因此，本件不起訴及再議處
        分既然已就聲請人所提證據詳為審查，並無恝置不論情事，其裁量難謂有何
        違法或不當之處，聲請人仍執前詞及個人猜測指摘原不起訴與再議處分不當
        而聲請交付審判，核其聲請並無理由，應予駁回。
四、依刑事訴訟法第二百五十八條之三第二項前段裁定如主文。
中      華      民      國    九十二    年     十二     月    二十五    日
                              臺灣嘉義地方法院刑事第二庭
                                  審判長法官  許  兆  慶
                                        法官  廖  政  勝
                                        法官  林  坤  志
右正本證明與原本無異。
本件不得抗告。
中      華      民      國    九十二    年     十二     月    二十五    日
                                      書記官  黃  意  雯


司法院資訊處製作；財團法人民間司法改革基金會備份。
